臺灣臺南地方法院臺南簡易庭民事判決
111年度南簡字第1438號
原      告  裕富數位資融股份有限公司

法定代理人  許國興  
訴訟代理人  邱晉威  



被      告  林鉦翔  
上列當事人間請求給付分期買賣價金事件，經本院於民國111年1
1月30日言詞辯論終結，判決如下︰
    主  文
被告應給付原告新臺幣貳拾壹萬陸仟玖佰捌拾參元，及其中新臺
幣貳拾壹萬伍仟參佰玖拾參元，自民國111年6月11日起至清償日
止，按年息百分之16計算之利息，暨按日息萬分之0.1計算之違
約金。
原告其餘之訴駁回。
訴訟費用新臺幣貳仟參佰貳拾元由被告負擔。
本判決得假執行。
    理  由
一、被告未於言詞辯論期日到場，核無民事訴訟法第386條各款
    所列情形，爰依原告之聲請，由其一造辯論而為判決。
二、原告起訴主張：
(一)被告前向訴外人購買商品簽訂買賣契約，分期總價新臺幣(
    下同)340,343元，約定由原告向訴外人支付上開分期總價全
    額款項後，由被告自民國110年1月10日起至113年11月10日
    止，每月1期，分47期攤還，並約定契約相對人如未按契約
    約定清償任一期之款項，應按年息20%計收遲延利息，暨每
    日按日息萬分之5計收違約金及催款手續費每次100元，買方
    經通知或催告，仍未繳付所應繳付款項達賣方所定應繳金額
    者，即喪失期限利益，兩造並簽訂購物分期付款申請暨約定
    書。詎被告至第18起即未依約繳納，至111年8月31日止尚積
    欠分期款項215,393元，及遲延費1,545元，合計216,938元
    未清償，另因應民法修正，調整自110年7月20日起至清償日
    止，按年息百分之16計算利息，暨按日息萬分之4.3計算之
    懲罰性違約金。
(二)並聲明：被告應給付原告216,983元，及其中215,393元自11
    1年6月11日起至清償日止，按年息百分之16計算之利息，暨
    按日萬分之4.3計算之懲罰性違約金。
三、被告未於言詞辯論期日到場，亦未提出書狀作何聲明或陳述
    。
四、得心證之理由：
(一)經查，原告主張之前開事實，業據其提出與所述相符之購物
    分期付款申請書暨約定書(條款)、還款明細等件附卷可憑(
    卷一第15-21頁)。而被告經合法通知，未於言詞辯論期日到
    場，亦未提出任何書狀或證據以供本院審酌，本院綜合上開
    事證，依調查證據之結果，自勘認原告主張事實為可採信。
(二)另按當事人所約定之違約金過高者，為避免違約金制度造成
    違背契約正義等值之原則，法院得參酌一般客觀事實、社會
    經濟狀況及當事人所受損害情形，依職權減至相當之金額(
    最高法院102年度台上字第1606號民事判決意旨可資參照)。
    次按當事人所約定之違約金究屬何性質，應依當事人之意思
    定之，倘當事人未約定，則視為以預定債務不履行之損害賠
    償額為目的，此觀民法第250條第2項之規定自明(最高法院8
    6年度台上字第3397號民事判決意旨可資參照)。又按違約金
    得區分為損害賠償預定性質違約金及懲罰性違約金，前者乃
    將債務不履行債務人應賠償之數額予以約定，亦即一旦有債
    務不履行情事發生，債權人即不待舉證證明其所受損害係因
    債務不履行所致及損害額之多寡，均得按約定違約金請求債
    務人支付。後者之違約金係以強制債務之履行為目的，確保
    債權效力所定之強制罰，故如債務人未依債之關係所定之債
    務履行時，債權人無論損害有無，皆得請求，且如有損害時
    ，除懲罰性違約金，更得請求其他損害賠償。又當事人約定
    之違約金是否過高，須依一般客觀事實，社會經濟狀況，當
    事人所受損害情形及債務人如能依約履行時，債權人可享受
    之一切利益為衡量標準，而債務人已為一部履行者，亦得比
    照債權人所受利益減少其數額，倘違約金係屬損害賠償總額
    預定之性質者，尤應衡酌債權人實際上所受之積極損害及消
    極損害，以決定其約定之違約金是否過高。是損害賠償預定
    性質違約金及懲罰性違約金，二者效力及酌減之標準各自不
    同，法院於衡酌當事人約定之違約金是否過高時，自應先就
    該違約金之性質予以定性，以為是否予以酌減及數額若干之
    判斷(最高法院108年度台上字第568號民事判決意旨可資參
    照)。
(三)查原告訴之聲明後段請求違約金部分，固有兩造間分期付款
    約定書第4條之約定可憑(卷一第21頁)，然自該約定之客觀
    文義而論，兩造並未約明該約定違約金性質為懲罰性，則依
    民法第250條第2項規定，自應定性為損害賠償預定性質。又
    原告並未提出任何事證證明其因被告未依約清償債務所受之
    損害，且原告所請求之遲延利息利率已為法律所定上限，復
    考量兩造間之購物分期付款約定書之總應付期款為340,343
    元，被告已按期清償17期，還款金額為124,950元，已近總
    款項之37%【計算式：124,950元340,343元=0.37，小數點
    第3位以下4捨5入】，可見被告並非於訂約後立即毀諾，再
    斟酌近年來我國銀行放款利率普遍低落此社會經濟情況，原
    告於本案所請求之遲延利息，大致上應足夠填補其因被告未
    按期清償債務所生之一切損害，是在衡量契約正義及一般公
    平原則後，本院認為原告得請求之違約金，應酌減為依積欠
    本金按日息萬分之0.1計算方屬允當，原告逾此部分之違約
    金請求，自不應准許。
五、綜上所述，原告依分期買賣契約之法律關係，請求被告給付
    如主文第1項所示之金額、利息及違約金，為有理由，應予
    准許，逾此範圍之請求，則無理由，應予駁回。
六、末按各當事人一部勝訴、一部敗訴者，其訴訟費用，由法院
    酌量情形，命兩造以比例分擔或命一造負擔，或命兩造各自
    負擔其支出之訴訟費用；法院為終局判決時，應依職權為訴
    訟費用之裁判，民事訴訟法第79條、第87條第1項分別定有
    明文。經核本件訴訟費用額確定為2,320元(即第一審裁判費
    )，原告雖受部分敗訴判決，惟此是因本院依職權酌減其違
    約金之請求，是認訴訟費用仍應全由敗訴之被告負擔為當。
七、本判決原告勝訴部分，係屬民事訴訟法第427條第1項簡易訴
    訟事件所為被告敗訴之判決，爰依同法第389條第1項第3款
    規定，依職權宣告假執行。
八、據上論結，本件原告之訴為一部有理由，一部無理由，判決
    如主文。
中　　華　　民　　國　　111 　年　　12　　月　　9 　　日
                  臺灣臺南地方法院臺南簡易庭
                                  法  官　田玉芬
以上正本係照原本作成。
如不服本判決，應判決送達後20日內，向本院提出上訴狀並表明
上訴理由(須附繕本)。如委任律師提起上訴者，應一併繳納上訴
審裁判費。 
中　　華　　民　　國　　111 　年　　12　　月　　9 　　日
                                  書記官  黃紹齊